【裁判字號】    99,台上,1871
【裁判日期】    990330
【裁判案由】    違反台灣地區與大陸地區人民關係條例
【裁判全文】
最高法院刑事判決            九十九年度台上字第一八七一號
上  訴  人  乙○○
選任辯護人  陳建宏律師
            彭若鈞律師
上  訴  人  甲○○
選任辯護人  翁方彬律師
上列上訴人等因違反台灣地區與大陸地區人民關係條例等罪案件
，不服台灣高等法院高雄分院中華民國九十九年一月七日第二審
判決（九十八年度上訴字第四０五九號，起訴案號：台灣桃園地
方法院檢察署九十七年度偵字第一一二二五號），提起上訴，本
院判決如下：
    主  文
上訴駁回。
    理  由
按刑事訴訟法第三百七十七條規定：上訴於第三審法院，非以判
決違背法令為理由，不得為之。是提起第三審上訴，應以原判決
違背法令為理由，係屬法定要件。如果上訴理由書狀並未依據卷
內訴訟資料，具體指摘原判決不適用何種法則或如何適用不當，
或所指摘原判決違法情事，顯與法律規定得為第三審上訴理由之
違法情形，不相適合時，均應認其上訴為違背法律上之程式，予
以駁回。本件原審經審理結果，認為上訴人乙○○、甲○○違反
台灣地區與大陸地區人民關係條例（下稱兩岸人民關係條例）、
行使變造特種文書、妨害風化均犯行明確，因而維持第一審關於
各該部分之科刑判決（均依想像競合犯從一重論上訴人等以共同
意圖營利，違反不得使大陸地區人民非法進入台灣地區之規定，
共六罪，各處有期徒刑三年六月；及論上訴人等以共同意圖使女
子與他人為性交之行為，而媒介以營利罪，各處有期徒刑一年二
月。及分別為相關沒收之宣告〈原判決附表《下稱附表》二編號
二、三部分除外〉，主刑部分並各定應執行有期徒刑八年）。駁
回上訴人等在第二審之上訴。已詳敘其調查、取捨證據之結果及
憑以認定犯罪事實之心證理由。並就上訴人等否認犯行之供詞及
其所辯各語認非可採，予以論述及指駁。從形式上觀察，原判決
關於違反兩岸人民關係條例及妨害風化部分尚無足以影響判決結
果之違背法令情形存在。乙○○上訴意旨略稱：(1)羅○、劉○、
李○○、陳○○（下稱羅○等四人）於偵查中之證言未經具結、
又未經上訴人等詰問，不具證據能力，原判決採為論罪依據，其
採證違背證據法則。(2)羅○、陳○豔、李○蘭、劉○、李○○、
陳○○等（下稱羅○等六人）所持馬來西亞國、日本國（以下分
別簡稱馬來西亞、日本）護照分別經由馬來西亞、台灣海關查驗
入境，足認均真實無誤，且應函詢馬來西亞、日本政府始能確認
其真偽；況陳○艷、李○蘭持有之馬來西亞護照並未扣案，是否
經變造，尚屬未明，卷內資料亦不能證明上訴人等知悉其二人係
持變造之護照非法入境。原審無其他證據，僅依內政部入出國及
移民署國境事務大隊鑑驗結果，即推定羅○等六人係持變造護照
之方式非法進入台灣地區，有違證據法則，並有調查未盡、理由
矛盾、理由不備之違法。(3)原判決有理由不備之違法：上訴人
等倘如原判決所認定係基於同一媒介性交易以營利之意圖，而於
密集時間內使六名大陸女子非法入境，即應依集合犯評價為一罪
；至少陳○豔、李○蘭二人，及劉○、陳○○二人，均同時入境
，上訴人等就該部分行為不可能為犯意各別。原判決論以六罪，
並未說明為何犯意各別之依據。卷內通訊監察譯文內容未曾提
及乙○○有參與或使羅○等六人非法入境之情事，原判決亦未說
明上訴人等之間如何為犯意聯絡及行為分擔；且羅○等四人於第
一審羈押中，於交互詰問時證稱乙○○不知其等所持護照為偽（
變）造，亦未參與其等取得護照之過程云云，該等有利上訴人等
之證詞，並未受到上訴人或他人之干擾，可信性較高，原判決不
予採取，未說明不採之理由等語。甲○○上訴意旨略稱：(1)甲○
○究於何時、何地及以何方式與乙○○為共組跨國賣淫集團之犯
意聯絡，原判決未予說明認定之理由及依據，有理由不備之違法
。(2)羅○等四人偵查中之證言未經具結、又未經上訴人等詰問，
原判決認具證據能力，而採為論罪依據，違背證據裁判主義。(3)
通訊保障及監察法業於民國九十六年七月十一日修正公布，同年
十二月十一日施行，檢察官未依修正後規定聲請法院核發通訊監
察書，事後亦未通知受通訊監察人，乃屬非法監聽。原審不察，
又未查明執行監聽者是否為警方編制內人員，其採證違法，並有
調查職責未盡之違法。(4)原判決有適用法則不當之違法：陳○
豔、李○蘭二人，及劉○、陳○○二人，分別係於九十六年九月
二十五日同時進入台灣地區，原判決竟論上訴人等六個使大陸地
區人民非法進入台灣區之罪；倘如原判決所認上訴人等係為容
留媒介大陸女子在台賣淫，而使其等非法來台之情，則所犯兩岸
人民關係條例第七十九條第二項、刑法第二百三十一條第一項之
罪乃想像競合關係，原判決卻論以數罪併罰。(5)羅○等六人，迄
未出示其中華人民共和國之護照，是否為大陸地區人民尚待查證
，原審未加調查，有調查未盡之違法。(6)甲○○僅至機場接受該
等女子，並予安排住宿，及媒介與男客性交易，不知其等是否持
用假護照，而無使大陸地區人民非法進入台灣地區之犯罪故意，
原判決仍予論罪，有理由不備之違法等語。惟查：(一)、採證認事
、取捨證據及證據證明力之判斷，乃事實審法院之職權，苟其採
證認事之論斷無違證據法則，即不容任意指為違法。原判決認定
上訴人等均有使大陸地區女子羅○等六人非法進入台灣地區之犯
行，經敘明：(1)羅○等四人均係大陸地區人民，業據其等於偵、
審中證述明確，及有劉○之中華人民共和國護照影本在卷可稽；
而羅○等四人分別持用之馬來西亞、日本護照，均為基本資料頁
抽換之變造護照，亦有卷附內政部入出國及移民署國境事務大隊
移署境桃鑑鴻字第0000000000號書函及附件鑑驗書可憑；且陳○
豔（即「麗娜」）、李○蘭（即「小雪」）同日來台均由乙○○
接機後交給甲○○，甲○○並知悉該二人係使用馬來西亞假護照
入境，有上訴人等於偵查中之供述及各該大陸女子之入境紀錄可
查；上訴人等復於其等與大陸女子間相互通聯之監聽譯文中，多
次提及「麗娜」、「小雪」對帳問題，甲○○並與李○蘭就警局
應詢過程交換意見，實際教導其如何與查獲警員應對各情可徵。
在在均證明上訴人等均明知陳○豔、李○蘭係大陸地區人民，且
該二人亦係上訴人等引進台灣地區無訛。(2)乙○○於偵查中即坦
認：伊於九十六年八月起開始引進大陸女子非法來台，受大陸地
區專門在做偷渡女子及泰國專門做假護照集團之委託，在其等將
大陸女子引進台灣時，前往接機，再交給甲○○以媒介性交易，
該集團有說賺到錢會分給伊；大陸地區係由綽號「咪姐」之女子
主持，伊曾經在深圳、珠海見過「咪姐」，而泰國則是由綽號「
老師」（或稱「阿深」）、「老爸」的男子負責，伊在泰國也有
跟「老師」、「老爸」見過面，其等會事先聯絡告知這些大陸女
子何時、搭何班機，伊就依時間到機場接機；該集團有叫伊必須
幫忙照應這些大陸女子在台灣之生活，所以伊偶爾會去大陸女子
居住地點看一看，每星期伊會跟甲○○對帳，然後將所得匯至泰
國等情，足認乙○○對於其至機場所接大陸女子，係為從事性交
行為而持馬來西亞護照非法入境台灣之情，知之甚詳。(3)甲○○
於警詢時供述：伊從事媒介及引進大陸女子在台從事性交易，該
應召站由乙○○指揮一切事情，伊知道乙○○與泰國籍男子「阿
深」一起合作經營應召站，由乙○○與「阿深」負責引進大陸女
子來台，這些大陸女子都是用馬來西亞護照直接搭飛機來台，伊
負責安排住所及媒介大陸女子性交易等語；並於偵查中供承：伊
知道乙○○透過大陸和泰國的「咪姐」及「阿深」介紹小姐來台
從事賣淫，由伊介紹客人，並安排小姐住宿、生活等語。足見甲
○○確係參與本件跨國賣淫集團，由其在台灣安排引進大陸女子
之住宿、媒介性交易等工作各等情。對於：上訴人等如何參與本
件犯行；共同正犯間之犯意聯絡、行為分擔關係；上訴人等否認
參與使大陸地區女子非法入境台灣地區之犯行，為無可採等以上
各節，俱憑卷證逐一說明審認、論駁綦詳。其推理論斷衡諸經驗
及論理等證據法則皆無違背，不容指為違法。又陳○豔與李○蘭
，及劉○與陳○○，雖分別係同日搭乘同一班機抵台，但卷內資
料尚無從認定上訴人等係基於同一使大陸地區女子非法入境台灣
地區之犯意所為，原判決認各該犯行，均犯意各別，應分論併罰
，並非無憑，自難謂為違誤；且上訴人等係於使大陸地區女子非
法入境台灣地區後，再另為安排其等與不特定男客為性交易以為
牟利之行為，原判決就上訴人等所犯兩岸人民關係條例第七十九
條第二項之罪與刑法第二百三十一條第一項之罪，予以分論併罰
，亦無不合。(二)、「被告以外之人於偵查中向檢察官所為之陳述
，除顯有不可信之情況者外，得為證據。」刑事訴訟法第一百五
十九條之一第二項定有明文。原判決以劉○、陳○○在檢察官偵
查中就其等與乙○○接洽、非法入境台灣之經過，皆已證述明確
，該等所述乃違背自己之訴訟利益，當無不顧令己遭受追訴刑責
之不利益而故意誣陷乙○○之理，且係甫於為警查獲後，就親身
經歷事項所為陳述，較無外力干擾或介入，憑信性甚高，其等嗣
後在第一審對乙○○涉案部分，改稱「不清楚」、「不確定」等
語，要為刻意迴護乙○○之詞，不能遽為有利乙○○之認定。且
羅○等四人以其等本人為被告之身分，於檢察官面前所為之陳述
，本質上屬傳聞證據，但刑事訴訟法第一百五十九條及其以下所
列傳聞證據法則之原則及例外，並未排除此部分供詞之適用，復
經第一審行人證之交互詰問調查程序，保障上訴人等之對質詰問
權，又無非法取供或非任意性供述之事證，即無顯有不可信之情
形，其等於檢察官面前（非立於證人之地位）未經具結所為之陳
述，仍具有證據能力等情，經剖析審明，揆諸前引規定，其法則
之適用即難認有何違誤。(三)、原判決對於其引用卷附通訊監察譯
文，認係經由合法之監聽所取得之資料，而具證據能力，業經說
明：通訊保障及監察法於九十六年七月十一日修正公布，自公布
後五個月施行，本件警方實施電話監聽之通訊監察書，於修正前
係由檢察官核發，修正後則改向該管法院聲請核發，並已詳載通
訊監察書各項應記載事項，從形式上觀之，並無違失之處。另通
訊保障及監察法施行細則第二十七條第一項、第三項固規定執行
機關應於通訊監察結束後，於七日內以書面報由檢察官收文後五
日內陳報法院審查，而法院審查後應以書面通知受監察人；惟同
條第四項亦規定執行機關認通知有妨害監察目的之虞或不能通知
之情形，依法陳報之案件，經法院據以不通知受監察人者，執行
機關應每二月檢討通知有妨害監察目的之虞或不能通知之情形是
否消滅，報由檢察官陳報法院審查。是事後通知時點，尚取決於
有無妨害監察目的之虞或不能通知之情形，即非固定期間。況本
件最後一次經台灣桃園地方法院核發九十七年聲監字第二０七號
通訊監察書，其監察期間自九十七年四月十一日至同年五月九日
，而承辦檢察官乃於九十七年四月下旬即逐步查緝及傳訊相關被
告等人，復在偵訊中告知其等遭監察之紀錄，尚無以認其確有違
背通知之義務。是甲○○之原審選任辯護人執詞主張本件實施之
通訊監察為無證據能力云云，並非可採等情。亦予說明論列，有
卷內資料及相關規定可考，要難謂為違誤。經核上訴意旨，俱係
置原判決所為明白論斷於不顧，仍持已為原判決指駁之陳詞，專
憑己意再事爭辯，或任意指摘原判決違法，難認已符合首揭法定
之第三審上訴要件。本件關於違反兩岸人民關係條例及妨害風化
部分之上訴違背法律上之程式，均應予駁回。又上訴人等違反兩
岸人民關係條例所同時觸犯之刑法第二百十六條、第二百十二條
之行使特種文書罪部分，核屬刑事訴訟法第三百七十六條第一款
所列之案件，既經第二審判決，原不得上訴於第三審法院，其對
得上訴第三審之違反兩岸人民關係條例部分之上訴既不合法，應
從程序上駁回，無從為實體上判決，此部分之上訴亦非合法，應
併予駁回。
據上論結，應依刑事訴訟法第三百九十五條前段，判決如主文。
中    華    民    國  九十九  年    三    月   三十   日
                      最高法院刑事第九庭
                          審判長法官  邵  燕  玲
                                法官  李  伯  道
                                法官  孫  增  同
                                法官  李  英  勇
                                法官  施  俊  堯
本件正本證明與原本無異
                                      書  記  官
中    華    民    國  九十九  年    四    月    六    日
                                                      Ｑ

司法院資訊處製作；財團法人民間司法改革基金會備份。
